臺灣新北地方法院三重簡易庭民事判決
111年度重簡字第304號
原      告  陳秋真  
被      告  宋秀儀  
            楊依瑾  

上列當事人間請求給付票款事件，本院於民國111年5月5日言詞
辯論終結，判決如下：
　　主　    文
一、被告宋秀儀應給付原告新臺幣（下同）300,000元，及自民
    國111年2月11日起至清償日止，按年息6％計算之利息。
二、原告其餘之訴駁回。
三、訴訟費用由被告宋秀儀負擔。
四、本判決第一項得假執行。但如被告宋秀儀以300,000元為原
    告預供擔保，得免為假執行。
    事實及理由
壹、程序部分：
一、按訴狀送達後，原告不得將原訴變更或追加他訴，但請求之
    基礎事實同一者，不甚礙被告之防禦及訴訟之終結者，不在
    此限，民事訴訟法第255條第1項第2、7款定有明文。查原告
    原起訴請求被告宋秀儀及被告楊依瑾應連帶給付原告30萬元
    及自民國111年2月11日起至清償日止，按年息6％計算之利息
    。嗣於111年3月31日以民事訴之變更狀變更聲明，先位聲明
    ：被告宋秀儀及被告楊依瑾應連帶給付原告30萬元及自111
    年2月11日起至清償日止，按年息6％計算之利息。備位聲明
    ：被告宋秀儀及被告楊依瑾應連帶給付原告30萬元及自111
    年2月11日起至清償日止，按年息5％計算之利息。核與上開
    規定相符，自應准許。
二、被告經合法通知，均未於最後言詞辯論期日到場，核無民事
    訴訟法第386條所列各款情形，爰依原告之聲請，由其一造
    辯論而為判決。
貳、實體部分：
一、原告主張：
　㈠先位聲明之事實理由：原告持有被告宋秀儀所簽發如附表所
    示之支票（下稱系爭支票），並由被告楊依瑾背書持向原告
    調借現金周轉，不料屆期提示因存款不足而退票，經屢次向
    被告催討票款，被告仍置之不理。
　㈡備位聲明之事實理由：緣被告楊依瑾，曾為原告及家人保費
    收費專員而結識，並為原告及家人理財規劃及壽險業務顧問
    。原告與支票發票人宋秀儀從不認識，無淵源接觸，而被告
    楊依瑾曾於106年6月10日持一票面金額30萬元，由被告宋秀
    儀簽發之支票，並由被告楊依瑾背書之支票，向原告借款，
    原告均係將借款交予楊依瑾，嗣後在支票快到期之前，楊依
    瑾都會再拿由宋秀儀簽發、楊依瑾背書之新的支票更換舊票
    ，或是直接塗改支票發票日，期間楊依瑾每月25日前，均會
    給付原告6,000元利息，詎料至110年11月23日楊依瑾告知受
    傷後就失聯未再給付利息。而系爭支票已將屆滿法定時效期
    限而失效，原告為保全權益，便於111年2月11日向銀行提示
    兌付，不料提示後因存款不足而退票，經原告屢次向支票發
    票人被告宋秀儀及支票背書借款人楊依瑾催討，渠等均為之
    不理。被告宋秀儀及楊依瑾2人確實有以發票人為宋秀儀所
    簽發之支票，持續向原告借款。
　㈢並為以下聲明：
　⒈先位聲明：被告宋秀儀及被告楊依瑾應連帶給付原告30萬元
    及自民國111年2月11日起至清償日止，按年息6％計算之利息
    。
　⒉備位聲明：被告宋秀儀及被告楊依瑾應連帶給付原告30萬元
    及自民國111年2月11日起至清償日止，按年息5％計算之利息
    。
二、被告方面：
　㈠被告楊依瑾以：伊只是為原告跟被告宋秀儀做中間人，沒有
    得到什麼好處或利益，也沒辦法幫被告宋秀儀負擔利息。最
    後一張票是被告宋秀儀拿給原告的，是原告要求伊去簽名背
    書。原告對伊之追索權已經喪失，故其請求伊與被告宋秀儀
    連帶給付票款並無理由等語。
　㈡被告宋秀儀未於言詞辯論期日到場，亦未提出書狀為任何聲
　  明或陳述。
三、本院之判斷：
  ㈠先位聲明部分
　⒈按在票據上簽名者，依票上所載文義負責。發票人應照支票
    文義擔保支票之支付。發票人、承兌人、背書人及其他票據
    債務人，對於執票人連帶負責。未載發票地者，以發票人之
    營業所、住所或居所所在地為發票地。發票地與付款地在同
    一省（市）區內者，支票之執票人應於發票日後7日內，為
    付款之提示。執票人於票據法第130條所定提示期限內，為
    付款之提示而被拒絕時，對於前手得行使追索權，但應於拒
    絕付款日或其後5日內，請求做成拒絕證書。執票人不於第1
    30條所定期限內為付款之提示，或不於拒絕付款日或其後5
    日內請求作成拒絕證書者，對於發票人以外之前手，喪失追
    索權。執票人向支票債務人行使追索權時，得請求自為付款
    提示日起之利息，如無約定利率者，依年利6%計算；票據法
    第5條第1項、票據法第126條、第96條第1項、第125條第3項
    、第130條第1款、第131條第1項、第132條、第133條分別定
    有明文。
　⒉經查，原告上述主張，業據提出與所述相符之系爭支票、退
    票理由單為證（本院卷第11頁），而被告宋秀儀經本院合法
    通知並送達言詞辯論筆錄影本，仍未於言詞辯論期日到場，
    亦未提出書狀作何陳述或答辯，經本院調查上揭證據，足認
    原告所述為真。從而，原告請求系爭支票發票人被告宋秀儀
    給付30萬元及自提示日起算之上述利息，自屬有據。
　⒊惟查，系爭支票未載發票地，而付款地與被告宋秀儀之戶籍
    同在新北市新莊區等節，有系爭支票、宋秀儀之戶籍謄本可
    憑（本院卷第11、45頁），而原告遲至111年2月11日始提示
    系爭支票，有退票理由單可佐（本院卷第11頁），顯逾票據
    法第130條第1款之期限，依票據法第132條規定，自對背書
    人即被告楊依瑾喪失追索權，故此部分請求，尚乏其據。
㈡備位聲明部分
　⒈按稱消費借貸者，謂當事人一方移轉金錢或其他代替物之所
    有權於他方，而約定他方以種類、品質、數量相同之物返還
    之契約。借用人應於約定期限內，返還與借用物種類、品質
    、數量相同之物，未定返還期限者，借用人得隨時返還，貸
    與人亦得定一個月以上之相當期限，催告返還。民法第 474
    條第1 項、第478 條分別定有明文。消費借貸，於當事人間
    必本於借貸之意思合致，而有移轉金錢或其他代替物之所有
    權於他方之行為，始得當之。是以消費借貸，因交付金錢之
    原因多端，除有金錢之交付外，尚須本於借貸之意思而為交
    付，方克成立。倘當事人主張與他方有消費借貸關係存在者
    ，自應就該借貸意思互相表示合致及借款業已交付之事實，
    均負舉證之責任，其僅證明有金錢之交付，未能證明借貸意
    思表示合致者，仍不能認為有該借貸關係存在（最高法院98
    年度台上字第1045號判決要旨參照）。是原告既主張依消費
    借貸關係，被告二人應連帶清償借款，則原告即應先就其曾
    交付借款與被告二人，且被告二人有向原告借貸之意思，並
    有成立連帶債務等情負舉證責任。
　⒉經查本件原告主張被告楊依瑾曾持由被告宋秀儀簽發、並由
    楊依瑾背書之支票向其借款，期間並曾支付利息等情，僅提
    出系爭支票、退票理由單、連線郵局電腦託收票據收據等件
    （本院卷第11、37、39頁），並無其他舉證，而被告楊依瑾
    固不否認其於系爭支票上背書，惟辯稱最後一張票是宋秀儀
    拿給原告的，是原告要求伊在系爭支票上簽名背書等語。則
    就原告係將以系爭支票為作為擔保之「系爭借款」交予楊依
    瑾或是宋秀儀即有未明。又票據為文義證據及無因證券，票
    據上權利係依票據文義而發生，與其基礎之原因關係各自獨
    立，票據上權利之行使，不以其原因關係存在為前提，且交
    付票據之原因甚多，或為贈與、或為買賣、或為確保當事人
    間已存在之法律關係、或為消滅已存在之法律關係等，尚難
    因執票人執有票據，即得證明其主張之原因關係為存在。被
    告楊依瑾雖不否認其於系爭支票上背書，惟依上述說明，被
    告楊依瑾在支票背書之可能原因眾多，未必即為原告所指「
    被告楊依瑾向原告借款，與原告間有借貸之合意及金錢之受
    領」之原因關係，而難僅憑系爭支票、退票理由單、連線郵
    局電腦託收票據收據等件，即遽行推論係被告二人共同向原
    告借款、或共同與原告成立借貸之合意、有共同受領原告交
    付之借款，並就借款有成立連帶債務之意思。是以，依卷附
    證據，本院尚無從遽認原告與被告二人間成立消費借貸關係
    ，應認原告所舉證據尚有疵累，爰駁回原告備位之請求。
四、從而，原告依票據關係請求被告宋秀儀給付原告30萬元，及
    自111年2月11日起至清償日止，按年息6％計算之利息，為有
    理由，應予准許，逾此範圍，為無理由，應予駁回。
五、本件係適用簡易訴訟程序，所為被告敗訴之部分應依職權宣
    告假執行。並依同法第392條第2項規定諭知被告得供擔保後
    免為假執行。
六、本件事證已臻明確，兩造其餘攻擊防禦方法及所提證據，核
    與判決結果均無影響，爰不一一論述。
七、訴訟費用負擔之依據：民事訴訟法第79條。
中　　華　　民　　國　　111 　年　　5 　　月　　30　　日
                  三重簡易庭  法  官  王凱俐
以上正本係照原本作成。
如不服本判決，應於送達後20日內，向本院提出上訴狀並表明上
訴理由，如於本判決宣示後送達前提起上訴者，應於判決送達後
20日內補提上訴理由書（須附繕本）。
如委任律師提起上訴者，應一併繳納上訴審裁判費。
中　　華　　民　　國　　111 　年　　5 　　月　　30　　日
                              書記官　李采錡